臺灣高雄地方法院刑事判決　　　　　　 95年度簡上字第601號
上　訴　人
即　被　告　丙○○
選任辯護人　葉天來律師
上列被告因公共危險等案件，不服本院95年4 月27日95年度簡字
第2077號簡易判決（聲請簡易判決處刑案號：95年度偵字第6875
號），本院管轄之合議庭改依通常程序為第一審判決如下：
    主  文
原判決撤銷。
丙○○被訴犯妨害公眾往來安全罪部分無罪。
被訴犯公然侮辱罪部分公訴不受理。
    理  由
一、聲請簡易判決處刑意旨略以︰被告丙○○曾因傷害及恐赫案
    件，經本院以89年度易字第1155號分別判處有期徒刑各4 月
    確定，應執行有期徒刑6 月，於民國89年12月14日易科罰金
    執行完畢。詎其不知悔改，因與其弟乙○○間之親屬相處糾
    紛而心生不滿，竟分別基於妨害公眾往來安全之犯意，先於
    94年2 月15日晚上6 時許，在乙○○位於高雄縣岡山鎮○○
    路125 號住處門口供公眾往來通行之馬路上，以在道路路面
    上潑灑機油之方式使路面溜滑，致生公眾往來之危險，嗣於
    同年月17日下午1 時30分許，在相同地點，以相同之方式使
    路面溜滑，致生公眾往來之危險。另其基於侮辱之犯意，於
    同年月17日晚上7 時許，在其母親鄂元靜位於高雄縣岡山鎮
    成功丙村47號住處門口之不特定人得共見共聞處所，公然以
    「你雜種」、「你這個朝天屄」等語侮辱乙○○，案經乙○○訴請偵辦，因認被告涉犯刑法第185 條第1 項之妨害公眾
    往來安全罪嫌及同法第309 條第1 項之公然侮辱罪嫌。
二、程序部分（證據能力之審查）：
  (一)按被告以外之人於審判外之陳述，雖不符刑事訴訟法第 159
    條之1 至之4 等4 條之規定，然若當事人於審判程序中同意
    作為證據，法院審酌該言詞陳述或書面陳述作成時之情況，
    認為適當者，亦得為證據；又當事人、代理人或辯護人於法
    院調查證據時，知有刑事訴訟法第159 條第1 項不得為證據
    之情形，而未於言詞辯論終結前聲明異議者，視為有前項之
    同意，同法第159 條之5 定有明文。此立法意旨在於傳聞證
    據未經當事人之反對詰問予以核實，原則上先予排除。惟若
    當事人已放棄反對詰問權，於審判程序中表明同意該等傳聞
    證據可作為證據；或於言詞辯論終結前未聲明異議，基於尊
    重當事人對傳聞證據之處分權，及證據資料愈豐富，愈有助
    於真實發見之理念，且強化言詞辯論主義，使訴訟程序得以
    順暢進行，上開傳聞證據亦均具有證據能力。查本件證人即
    告訴人乙○○於警詢及檢察事務官調查中之供述，及證人即
    員警張力元、王秀全在檢察事務官調查中之供述，均具有被
    告以外之人言詞陳述之性質，屬傳聞證據，惟經本院依法提
    示予以調查，檢察官及被告均同意做為證據使用，對此均未
    表示異議，並經本院審酌該書面作成時無違法情事，應適宜
    為本案之證據。
  (二)按被告以外之人於審判外之言詞或書面陳述，除法律有規定
    者外，不得作為證據，刑事訴訟法第159 條第1 項定有明文
    。經查，證人丁○○偵查時檢察事務官調查中所為之供述，
    具有被告以外之人於審判外言詞陳述之性質，屬傳聞證據，
    且被告亦否認其證據能力，依刑事訴訟法第159 條第1 項，
    不得作為本案之證據。又卷附之高雄縣政府警察局岡山分局
    壽天派出所94年1 月18日受理各類案件紀錄表及員警工作紀
    錄表、警員周樂中、劉志龍94年4 月5 日職務報告各1 紙（
    臺灣高雄地方法院檢察署94年度偵字10777 號卷第2 至4 頁
    ），具有被告以外之人於審判外書面陳述之性質，屬傳聞證
    據，且被告亦否認其證據能力，依刑事訴訟法第159 條第 1
    項，亦不得作為本案之證據。
三、被告丙○○被訴犯妨害公眾往來安全罪部分：
  (一)按犯罪事實應依證據認定之，無證據不得推定犯罪事實；不
    能證明被告犯罪者，應諭知無罪之判決，刑事訴訟法第 154
    條第2 項及第301 條第1 項前段分別定有明文。又刑事訴訟
    法上所謂認定犯罪事實之證據，係指足以認定被告確有犯罪
    行為之積極證據而言，該項證據自須適合於被告犯罪事實之
    認定，始得採為斷罪資料；事實之認定，應憑證據，如未能
    發現相當證據，或證據不足以證明，自不能以推測或擬制之
    方法，以為裁判基礎；而認定犯罪事實所憑之證據，雖不以
    直接證據為限，間接證據亦包括在內；然而無論直接或間接
    證據，其為訴訟上之證明，須於通常一般之人均不致有所懷
    疑，而得確信其為真實之程度者，始得據為有罪之認定，最
    高法院29年上字第3105號、40年台上字第86號及76年台上字
    第4986號分別著有判例。另告訴人之告訴，係以使被告受刑
    事訴追為目的，是其陳述是否與事實相符，仍應調查其他證
    據以資審認，最高法院52年台上字第1300號亦著有判例。
  (二)訊據被告丙○○堅決否認上開妨害公眾往來安全犯行，辯稱
    ：伊並未於94年2 月15日當天並無前往告訴人上開住處門口
    道路潑灑機油，伊於94年2 月17日下午1 時30分許雖在告訴
    人上開住處門前撥灑少許機油，然並未造成公眾往來之危險
    等語。而公訴人認被告涉犯有妨害公眾往來安全犯行，無非
    係以告訴人乙○○及證人丁○○於檢察事務官調查中之證述
    、現場監視錄
    影帶3 捲、勘驗筆錄1 份及照片13張為其主要論據。經查：
  1.公訴意旨認被告於94年2 月15日晚上6 時許涉犯妨害公眾往
    來安全犯行部分：
    (1)經本院當庭勘驗告訴人所提出之監視錄影帶顯示，該監視
      錄影畫面不僅沒有標示日期，亦未顯示潑灑機油之時間，
      且監視錄影畫面中僅見1 身著白衣灰褲男子對告訴人住處
      門前地面潑灑不明液體，並隨即駕車離開，有本院95年12
      月8 日準備程序之勘驗筆錄在卷可稽（見本院卷第63頁）
      本院尚難依上開監視錄影畫面中該男子之穿著及身形遽以
      辨識該男子之身分，是本院無法依該監視錄影帶之內容認
      定被告即為告訴人所指訴於94年2 月15日晚上6 時許潑灑
      機油之人。
    (2)又本院觀諸證人即告訴人乙○○之於警詢及偵查中多次證
      述：被告係於94年2 月15日晚上7 時30分許至告訴人之住
      處潑灑機油云云（見本院94年度暫家護字第116 號卷第13
      頁、高雄地方法院檢察署94年度他字第5511號卷第3 、27
      頁），然亦多次於警詢及偵查中證述：被告係於94年2 月
      15日晚上6 時許至告訴人之住處潑灑機油云云（見高雄地
      方法院檢察署94年度偵字第10777 號卷第14頁、該署94年
      度他字第5511號卷第68頁），前後證述之時間不相一致，
      且差距達1 時30分之久，已難令本院遽以採信其指訴之內
      容。又告訴人並未並未親眼目睹被告於該日潑灑機油，而
      從其所憑以為恃之監視錄影帶內容亦無法認定被告於該日
      有潑灑機油之犯行，已如上述，益認其此部分指訴之內容
      為不可採。
    (3)至證人丁○○於本院審理時具結證稱：伊於94年2 月15日
      晚上6 時在告訴人乙○○家中幫告訴人清理機油等語（本
      院96年1 月4 日之審判筆錄第6 頁），而證人陳瑞成於他
      案核發保護令事件審理中證述：2 月15日就是被潑灑機油
      之日等語（見本院94年度家護字第600 號卷第19頁），均
      僅能證明告訴人家門前遭潑灑機油之事實，然均未親眼目
      睹被告潑灑機油，則僅憑渠等之證言尚不足以認定被告即
      為該日潑灑機油之人。
    (4)另證人戊○○於本院審理時證述：95年2 月15日晚上6 時
      許被告載伊至告訴人家門前灑冥紙，約於同日6 時45分許
      離開前往被告母親家，被告在該處與鄰居發生爭執並打架
      ，隨即至醫院驗傷等語（見本院96年1 月4 日之審判筆錄
      10至13頁），亦足認被告並非當日前往告訴人家門前潑灑
      機油之人。
    (5)再參以該日告訴人家門前遭潑灑機油之處，係門口之斜坡
      上，而非供人行走道路上，有現場照片2 張在卷可稽（見
      高雄地方法院檢察署94年度他字第5511號卷第35頁），亦
      尚未達妨害公眾往來安全之程度，則縱認被告係當日潑灑
      機油之人，亦無構成妨害公眾往來安全之犯行。
    (6)綜合上述，依卷內證據，均不足以證明被告有於當日潑灑
      機油之行為，而告訴人此部分指訴亦有如前所述之瑕疵，
      則本院尚不能僅以告訴人之指訴而認被告有何潑灑機油致
      生妨害公眾往來安全之犯行，此外，復查無其他積極證據
      ，足認被告有此部份犯行，依首揭法條及判例，自應為被
      告無罪之認定。
  2.公訴意旨認被告於94年2 月17日下午1 時35分許涉犯妨害公
    眾往來安全犯行部分：
    (1)訊據被告坦承：其於94年2 月17日下午1 時35分許前往告
      訴人住處門口潑灑機油等情，而與告訴人指訴之情節相符
      ，並有現場照片2 張及檢察事務官勘驗筆錄1 紙在卷可稽
      （見高雄地方法院檢察署94年度他字第5511號卷第36、41
      、42頁），應堪認定被告於94年2 月17日下午1 時35分前
      往告訴人住處門口潑灑機油之事實。然被告既堅決否認有
      何妨害公眾往來安全犯行，則本件之爭點厥為：被告之行
      為是否已達妨害公眾往來安全之程度？
    (2)所謂妨害公眾往來安全，必須行為人之行為在客觀上已經
      足以造成行人或車輛往來之安全，例如：在暗夜以繩索絆
      倒行人、在道路上故意放置尖銳物破壞往來車輛之輪胎等
      ，均屬之，若行為人之行為在客觀上尚未達妨害公眾往來
      安全之程度，亦不能僅以其行為可議而認定有何妨害公眾
      往來安全之犯行。經查，依卷附之現場照片1 張顯示（見
      高雄地方法院檢察署94年度他字第5511號卷第36頁上方）
      ，被告於94年2 月17日下午1 時35分許在告訴人住處門口
      潑灑之機油數量並非鉅量，且潑灑之面積甚廣，潑灑後機
      油散佈於路面，並未造成油漬之積累，以並非鉅量之機油
      潑灑於大面積之路面，衡情，尚不足以構成妨害公眾往來
      安全之程度。此外，亦查無任何證據足資證明有任何人或
      往來車輛因被告之行為而發生往來之危險，是被告潑灑少
      量機油於道路上之行為，在社會功能認知上雖屬可非議之
      行為，然在客觀上尚未達妨害公眾往來安全之程度，本院
      自無從認定被告有何妨害公眾往來安全之犯行。此外，復
      查無其他積極證據，足認被告有此部份犯行，依首揭法條
      及判例，自應為被告無罪之認定。
四、公訴意旨認被告於94年2 月17日晚上7 時許涉犯公然侮辱犯
    行部分：
  (一)按告訴乃論之罪，告訴人祇須表示訴究之意思為已足，不以
    明示其所告訴者為何項罪名為必要。告訴人在偵查中已一再
    表示要告訴，雖未明示其所告訴之罪名，但依其所陳述之事
    實，仍無礙於告訴之效力，最高法院74年台上字第1281號著
    有判例。然告訴人之告訴雖無須明示其所欲告訴之罪，然其
    告訴之內容在客觀上仍應足以判斷其所欲訴究之犯罪事實，
    否則，仍難認告訴人已提出合法之告訴。經查，被告在高雄
    地方法院檢察署94年度他偵第10777 號案件所提出之公然侮
    辱告訴，經本院調閱相關卷宗後，發覺其指訴之公然侮辱事
    實係指：被告於94年2 月7 日及8 日2 天在告訴人之計程車
    及家門口貼上「招領檢舉非法打工壹萬伍仟元整」、「一、
    招領缺德者檢舉大陸妹違規打工獎金壹萬伍仟元整以好過年
    。二、缺德者幹缺德事必遭天遣」等字樣，蓄意毀謗告訴人
    ，而涉有毀謗及公然侮辱罪嫌等情，有刑事告訴狀1 紙、警
    詢筆錄1 紙及該署94年6 月21日之訊問筆錄1 紙在卷可稽（
    高雄地方法院檢察署94年度發查字第941 號卷第1 頁、94年
    度他偵第10777 號第14至16、19、20頁），綜觀告訴人告訴
    之內容，雖均提及欲告訴被告公然侮辱之罪嫌，然均未提及
    被告於94年2 月17日晚上7 時許在其母親鄂元靜位於高雄縣
    岡山鎮成功丙村47號住處門口以「你雜種」、「你這個朝天
    屄」等語侮辱告訴人等事實，依首開判例及說明，尚難認告
    訴人已於94年2 月24日及94年6 月21日對該部分之事實提出
    告訴，公訴人認已於94年6 月21日提出告訴云云，實有誤會
    ，應予指明。
  (二)次按告訴乃論之罪，其告訴應自得為告訴之人知悉犯人之時
    起，於6 個月內為之，刑事訴訟法第237 條第1 項定有明文
    又告訴乃論之罪，其告訴已逾告訴期間者，應諭知不受理之
    判決，刑事訴訟法第303 條第3 款後段亦定有明文。經查，
    告訴人於94年10月20日始對被告提出本件公然侮辱告訴，有
    刑事告訴狀1 紙及高雄地方法院檢察署94年10月20日訊問筆
    錄1 紙在卷可稽（見高雄地方法院檢察署94年度他字第5511
    號卷第3 至6 頁），而本件告訴人所指訴被告公然侮辱犯行
    之時間為94年2 月17日晚上7 時許，距其提出告訴之日期94
    年10月20日顯已逾6 個月以上，依首開刑事訴訟法第23 7條
    第1 項規定，其告訴顯已逾得為告訴之期間，自難謂為合法
    ，本院自應依同法第303 條第3 款後段諭知不受理之判決。
五、綜上，被告是否涉有公訴意旨所指之妨害公眾往來安全罪，
    尚屬不能證明，此外，復查無其他積極證據，足認被告有此
    部份犯行，而被告被訴公然侮辱犯行部分，告訴人之告訴亦
    已逾告訴期間，原審未予查明，即遽予論科，尚有未洽，被
    告上訴指摘原判決不當，為有理由，自應由本院撤銷原判決
    ，而分別為被告無罪及不受理之諭知。
六、按檢察官聲請以簡易判決處刑之案件，經法院認為有第 451
    條之1 第4 項但書之情形者，應適用通常訴訟程序審判之，
    刑事訴訟法第452 條定有明文；且對於簡易判決之上訴，準
    用刑訴法第3 編第1 章及第2 章之規定，管轄第二審之地方
    法院合議庭受理簡易判決上訴案件，應依通常程序審理。其
    認案件有刑事訴訟法第452 條之情形者，應撤銷原判決，逕
    依通常程序為第一審判決，法院辦理刑事訴訟簡易程序案件
    應行注意事項第14項亦有規定；本件原審依承辦檢察官聲請
    簡易判決處刑，對被告論罪科刑，經本院撤銷原判決，改判
    被告無罪及不受理，已詳如前述，足認檢察官聲請簡易判決
    處刑為不適當，而有刑事訴訟法第451 條之1 第4 項但書第
    3 款之情形，故依前揭規定，應由本院合議庭逕依通常程序
    審理後，自為第一審判決，檢察官如不服本判決，仍得於法
    定上訴期間內，向管轄之第二審法院提起上訴，附此敘明。
據上論斷，應依刑事訴訟法第455 條之1 第3 項、第452 條、第
369 條第1 項前段、第364 條、第301 條第1 項、第303 條第3
款，判決如主文。
本案經檢察官甲○○到庭執行職務。
中　　華　　民　　國　　96　　年　　1 　　月　　18　　日
                 鳳山刑事第一庭審判長  法　官  黃三友
                                       法　官  洪珮婷
                                       法  官  陳盈吉
以上正本證明與原本無異。
如不服本判決，應於收受送達後10日內向本院提出上訴書狀。
中　　華　　民　　國　　96　　年　　1 　　月　　18　　日
 　　　　　　　　　　　　　　　        書記官  吳俊達
